【裁判字號】    98,訴,931
【裁判日期】    980907
【裁判案由】    給付借款
【裁判全文】
臺灣臺南地方法院民事判決               98年度訴字第931號
原      告  甲○○
訴訟代理人  吳炳輝律師
被      告  乙○○
上列當事人間請求給付借款事件，經本院於民國98年8月24日言
詞辯論終結，判決如下：
    主  文
被告應給付原告新臺幣壹佰陸拾參萬捌仟元，及其中新臺幣臺佰
參拾萬元，自民國九十八年七月二十日起至清償日止，按年息百
分之五計算之利息。
原告其餘之訴駁回。
訴訟費用新臺幣壹萬柒仟貳佰參拾陸元由被告負擔。
本判決原告勝訴部分，於原告以新臺幣伍拾伍萬元預供擔保後，
得為假執行；如被告以新臺幣壹佰陸拾參萬捌仟元為原告預供擔
保後，得免為假執行。
原告其餘假執行之聲請駁回。
    事實及理由
一、按訴狀送達後，原告不得將原訴變更或追加他訴，但如有擴
    張或減縮應受判決事項之聲明者，不在此限，民事訴訟法第
    255條第1項第3款定有明文。本件原告聲請支付命令時，請
    求被告應給付新臺幣（下同）1,638,000元，及自支付命令
    送達翌日起至清償日止，按年息百分之5計算之利息，被告
    於法定期間內對支付命令提出異議，應以支付命令之聲請視
    為起訴，嗣原告於言詞辯論中變更請求為被告應給付1,638,
    000元，及其中1,300,000元自支付命令送達翌日起至清償日
    止，按年息百分之5計算之利息，核係減縮應受判決事項之
    聲明，應予准許。
二、原告起訴主張：
  (一)按稱消費借貸者，謂當事人一方移轉金錢或其他代替物之所
    有權於他方，而約定他方以種類、品質、數量相同之物返還
    之契約，民法第474條第1項定有明文。被告因興建房屋短缺
    資金，自民國94年起至97年5月15日止陸續向原告借款，借
    款總金額已達1,638,000元，至今仍未清償，迭經催討，均
    置之不理，爰依消費借貸契約之法律關係提起本件訴訟。
  (二)對於被告抗辯之陳述：
    原告於98年5月20日前即已聲請法院核發支付命令，被告並
    未於98年5月20日清償508,000元，其應舉證證明其有還款之
    事實，且被告至今從未給付利息。
  (三)並聲明：被告應給付原告1,638,000元，及其中1,300,000元
    自支付命令送達翌日起至清償日止，按年息百分之5計算之
    利息；原告願供擔保請准宣告假執行。
三、被告則以：被告自94年起向原告陸續借款，利息則以本金每
    10 ,000 元月息300元計算，原積欠原告本金1,300,000元及
    利息340,000元、38,000元，惟被告已於98年5月20日在原告
    之柚子園還款508,000元予原告，現僅積欠原告1,170,000元
    。並聲明：原告之訴駁回；如受不利判決，被告願供擔保請
    准宣告免為假執行。
四、本院得心證之理由：
    原告主張被告向其借款1,638,000元迄未清償等情，惟為被
    告所否認，並以上開情詞為辯，是本件所應審究者為：被告
    積欠原告借款若干？茲於下列說明本院之判斷意見。
  (一)原告主張被告向其借款合計1,638,000元之事實，固據其提
    出字據1紙為證（附於本院98年度司促字第15221號卷支付命
    令聲請狀之後），被告則自承上開字據除「＋338,000」等
    文字非其所書寫外，其餘部分確為其所親自書寫等情（見本
    院卷第19頁），原告亦陳明上開字據「＋338,000」等文字
    為其本人所書寫（見本院卷第19頁），據此足認上開字據關
    於「97年5月15日總：130萬乙○○欠甲○○」等語，為被告
    本人書寫無誤，堪信被告確有向原告借款1,300,000元之事
    實。
  (二)原告主張被告除向其借款1,300,000元外，復於97年5月15日
    以後，又向原告陸續借款達338,000元等情，惟為被告所否
    認，原告復不能舉證證明其有交付借款338,000元予被告之
    事實，依舉證責任分配原則，原告既不能就已有交付338,00
    0元之有利於己事實負舉證之責，自不能認為原告此部分之
    主張可採。
  (三)被告於本院審理中自承其除積欠原告本金1,300,000元外，
    另積欠利息340,000元及38,000元未清償，合計1,678,000
    元等情，為原告所不爭執，堪信被告積欠原告本息1,678,00
    0元，其中本金1,300,000元，利息378,000元等情。雖被告
    抗辯其已於98年5月20日清償508,000元等情，惟為原告所否
    認，被告並未就其已清償508,000元之事實舉證證明之，自
    難信為真實可採。
五、按借用人應於約定期限內，返還與借用物種類、品質、數量
    相同之物，未定返還期限者，借用人得隨時返還，貸與人亦
    得定1個月以上之相當期限，催告返還，民法第478條定有明
    文。所謂返還，通常係指「終止契約之意思表示」而言，亦
    即貸與人一經向借用人催告（或起訴），其消費借貸關係即
    行終止，惟法律為使借用人便於準備起見，特設「1個月以
    上相當期限」之恩惠期間，借用人須俟該期限屆滿，始負遲
    延責任，貸與人亦始有請求之權利。原告於98年5月14日向
    本院聲請對原告核發應清償借款1,638,000元及利息之支付
    命令，經本院於98年6月5日核發98年度司促字第15221號支
    付命令，該支付命令已98年6月9日寄存送達於警察機關，應
    於98年6月20日發生送達效力，依上開說明，被告於收受支
    付命令1個月以後即自98年7月20日起始負給付遲延責任。原
    告主張被告自支付命令送達翌日起即98年6月21日至98年7月
    19 日應負給付遲延之責，應屬無據。
六、綜上各情，被告積欠原告本息1, 678,000元，其中本金1,30
    0,000元，利息378,000元，尚未清償，從而，原告依據借款
    契約之法律關係，訴請被告給付1,638,000元，及其中1,300
    ,000 元自98年7月20日起至清償日止，按年息百分之5計算
    之利息，為有理由，應予准許。逾此部分之請求，為無理由
    ，應予駁回。又本件訴訟費用確定為17,236元（即第1審裁
    判費）應由一部敗訴之被告全部負擔，爰確定如主文第2項
    所示。又原告勝訴部分，兩造分別陳明願供擔保以代釋明，
    聲請宣告假執行及免為假執行，經核均無不合，爰酌定相當
    之擔保金額分別宣告之。至原告敗訴部分，其假執行之聲請
    失所附麗，併予宣告駁回之。
七、據上論結，本件原告之訴為一部有理由，依民事訴訟法第79
    條、第87條第1項、第390條第2項、第392條第2項，判決如
    主文。
中    華    民    國    98    年    9     月    7     日
                  民事第二庭    法  官   張桂美
以上正本證明與原本無異。
如不服本判決，應於送達後廿日內，向本院提出上訴狀並表明上
訴理由，如於本判決宣示後送達前提起上訴者，應於判決送達後
廿日內補提上訴理由書（須附繕本）。
中    華    民    國    98    年    9     月    7     日
                                書記官   謝安青


司法院資訊處製作；財團法人民間司法改革基金會備份。
